【裁判字號】    97,交聲,330
【裁判日期】    970320
【裁判案由】    違反道路交通管理處罰條例聲明異議
【裁判全文】
臺灣臺北地方法院交通事件裁定         97年度交聲字第330號
原處分機關  臺北市交通事件裁決所
異議人即
受處分人    甲○○
上列異議人即受處分人因違反道路交通管理處罰條例案件，對臺
北市交通事件裁決所民國96年12月17日北市裁四字第22-Z000000
00號裁決聲明異議（原舉發案號：內政部警政署國道公路警察局
舉發違反道路交通管理事件通知單，公警局交字第Z00000000 號
），本院裁定如下：
    主  文
原處分撤銷。
甲○○不罰。
    理  由
一、異議人即受處分人甲○○於民國96年4 月26日下午5 時25分
    許，駕駛車號1753-ED 號自小客車，在國道一號公路北向35
    . 4 公里處，因未保持安全車距追撞車號2483-QJ 號自小貨
    車，經原舉發單位即內政部警政署國道公路警察局（以下簡
    稱公路警察局）依道路交通管理處罰條例第33條第1 項第2
    款規定，製發公警局交字第Z00000000 號舉發違反道路交通
    管理事件通知單（以下簡稱舉發通知單）予以舉發，並以公
    示送達方式寄交異議人，詎異議人未於應到案日期到案，而
    經原處分機關即臺北市交通事件裁決所依前揭道路交通管理
    處罰條例規定，於96年12月17日以北市裁四字第22-Z000000
    00號裁決書裁處6000元罰鍰，並依第63條第1 項記違規點數
    1 點，異議人不服該處分，而於97年1 月2 日聲明異議等情
    ，有上開舉發通知單、裁決書附卷可稽。
二、聲明異議意旨略以：異議人未曾收到舉發通知單，亦不知有
    何違規事由遭警舉發云云。
三、按行為人有違反道路交通管理處罰條例所指之情形，應填製
    舉發違反道路交通管理事件通知單，並於被通知人欄予以勾
    記；若受處分人非該當場被查獲之駕駛人或行為人，舉發機
    關應另行送達之；又按處理上開事件有關文書送達之程序，
    應依行政程序法之規定，違反道路交通管理事件統一裁罰標
    準及處理細則第11條第1 項第2 款、第5 條規定甚明。復按
    送達於應受送達人之住居所、事務所或營業所為之；於應送
    達之處所不獲會晤應受送達人時，得將文書付與有辦別事理
    能力之同居人、受僱人或應送達處所之接收郵件人員；送達
    ，不能依前2 條規定為之者，得將文書寄存送達地之地方自
    治或警察機關，並作送達通知書兩份，一份黏貼於應受送達
    人住居所、事務所、營業所或其就業處所門首，另一份交由
    鄰居轉交或置於該送達處所信箱或其他適當位置，以為送達
    ；前項情形，由郵政機關為送達者，得將文書寄存於送達地
    之郵政機關；寄存機關自收受寄存文書之日起，應保存3 個
    月；當事人應為送達之處所不明者，行政機關得依申請，准
    為公示送達。無人為公示送達之申請者，行政機關為避免行
    政遲延，認為有必要時，得依職權命為公示送達。當事人變
    更其送達之處所而不向行政機關陳明，致有應為送達之處所
    不明之情形，行政機關得依職權命為公示送達，行政程序法
    第72條第1 項前段、第73條第1 項、第74條、第78條分別定
    有明文。而依行政程序法第100 條及第110 條規定，舉發通
    知單既為書面處分，即應合法送達受處分人始生效力；如未
    合法送達受處分人，受處分人於裁決前既無從申訴及表示意
    見，亦無法到案聽候裁決或主動繳納罰款，裁決機關若逕為
    處分，其處分自非適法，為保障受處分人權益，自應撤銷裁
    決處分，由原舉發機關（或由裁決機關代為）重行送達舉發
    通知單，以資適法。
四、經查：
（一）異議人甲○○於本院訊問中供稱：確曾於上開時間，駕車
      經過國道一號公路泰山收費站欲停車繳費，因見前方車輛
      煞車燈熄滅，誤認可以前進，詎一時加油門太猛，以致碰
      到前車之後保險桿，嗣對方駕駛有報警等語，是以異議人
      並不否認於前揭時、地，因駕駛車號1753-DE 號自小客車
      因起步不當而未保持安全車距，以致追撞前車之違規行為
      ，並有異議人及車號2483-QJ 號自小貨車駕駛侯雲霄之交
      通事故談話紀錄表在卷可參，足認異議人有駕駛汽車行駛
      於高速公路，不遵管制規則而未保持安全距離之違規事實
      甚明，並無疑義。
（二）惟查，本件異議人否認收受上開舉發通知單，而依卷附公
      路警察局第一警察隊函檢附之96年7 月12日舉發通知單、
      大宗郵資已付掛號函件、96年9 月12日公警一交字第0960
      191625號公示送達公告暨郵件無法投遞清冊函、公路警察
      局舉發違反道路交通管理事件通知單郵寄退件清冊所載，
      公路警察局係將舉發通知單送達至異議人即汽車駕駛人位
      在「臺北市○○區○○街60巷10號」地址，有公路警察局
      97年2 月22日公警一交字第0970170680號函在卷可稽（見
      本院卷第18至28頁），惟異議人早於違規前之95年9 月19
      日已將戶籍自上址遷至臺北縣三重市○○○路133 號12樓
      ，有異議人之遷徙紀錄資料查詢結果、個人基本資料查詢
      結果附卷可參（見本院卷第31、32頁）。按汽車所有人名
      稱、地址如有變更，應向公路監理機關辦理登記；且車輛
      所有人地址變更，不向公路監理機關辦理變更登記者，係
      違反道路交通安全規則第23條規定應予處罰，道路交通安
      全規則第23條第1 項、道路交通管理處罰條例第16條第1
      項第1 款固有明文，惟上開規定旨在確保公路監理機關對
      車輛動態之掌握，以保障車輛所有人權益，從而規範「汽
      車所有人」須向監理機關辦理地址變更登記之義務，要與
      「汽車駕駛人」不同，此觀上開規定皆無要求汽車駕駛人
      比照汽車所有人辦理地址變更登記之義務自明。本件汽車
      所有人係潘慧玲而非汽車駕駛人即異議人甲○○，且潘慧
      玲之住居所在臺北市○○路2 巷8 號3 樓，亦與異議人地
      址不符，有上開舉發通知單、車號查詢汽車車籍在卷可憑
      。異議人既已於違規前將戶籍遷至臺北縣三重市○○○路
      133 號12樓，復無向監理機關申辦變更登記之義務，原舉
      發單位即公路警察局未按違規時之新址寄交舉發通知單，
      難認已生合法送達之效力，自屬不可歸責於異議人即汽車
      駕駛人事由，原處分機關於異議人逾期仍未到案時，自不
      得加以裁處。
五、綜上，原舉發單位既未合法送達舉發通知單予異議人收受，
    原處分機關臺北市交通事件裁決所未予詳查遽對異議人為前
    開裁決，即有未洽，本件異議人之異議為有理由，應由本院
    將原處分撤銷，並另為不罰之諭知，而裁處如主文第二項所
    示之處分。至於異議人未保持安全車距所應受之處罰及其程
    序，應由主管機關另為適法之處理，併此敘明。
六、據上論斷，應依道路交通案件處理辦法第20條前段，裁定如
    主文。
中    華    民    國    97    年    3    月    20    日
                  交通法庭  法  官  孫正華
上正本證明與原本無異。
如不服本裁定，應於裁定送達後5 日內向本院提出抗告狀。
                            書記官  葉潔如
中    華    民    國    97    年    3     月    26    日


司法院資訊處製作；財團法人民間司法改革基金會備份。
